臺灣苗栗地方法院刑事判決
111年度金訴字第138號
公  訴  人  臺灣苗栗地方檢察署檢察官
被      告  詹士杰


上列被告因違反洗錢防制法等案件，經檢察官提起公訴（111年
度偵字第4957號），本院判決如下：
    主  文
詹士杰幫助犯洗錢防制法第十四條第一項之一般洗錢罪，處有期
徒刑貳月，併科罰金新臺幣壹萬元，罰金如易服勞役，以新臺幣
壹仟元折算壹日。　　
　　犯罪事實
一、詹士杰知悉一般人蒐取他人金融機構帳戶之行徑，常係為遂
    行詐欺取財犯罪之需要，以便利收受並提領贓款，俾於提領
    後遮斷資金流動軌跡以逃避國家追訴、處罰，而預見提供自
    己金融機構帳戶之存摺、金融卡（含密碼）及網路銀行之帳
    號、密碼供他人使用，他人有將之用於詐欺取財及洗錢犯罪
    之可能，竟仍不違背其本意，基於幫助詐欺取財及隱匿犯罪
    所得去向之不確定故意，於民國110年10月10日5時15分起至
    同日15時9分間之某時，在其位於臺中市大里區工業二路附
    近之租屋處，將其向台中商業銀行所申設之帳號：000-0000
    00000000號金融帳戶（下稱本案帳戶）之存摺、金融卡交予
    不詳成年人，並以通訊軟體Telegram告知該人金融卡密碼及
    其網路銀行之帳號、密碼，而任令本案帳戶流入不詳詐騙犯
    罪者之管理、支配下。嗣該詐騙犯罪者取得本案帳戶資料後
    ，隨即意圖為自己不法之所有，基於詐欺取財及隱匿犯罪所
    得去向之犯意，以自稱「球王」之身分，使用通訊軟體Tele
    gram向廖柄豐佯稱可代其投注賽事，若未贏錢可退還本金云
    云，使廖柄豐陷於錯誤，因而依詐騙犯罪者之指示，於110
    年10月10日18時11分許，匯款新臺幣（下同）1萬元至本案
    帳戶內，嗣旋遭詐騙犯罪者提領而出，據以隱匿犯罪所得之
    去向。
二、案經廖柄豐訴由桃園市政府警察局平鎮分局報告臺灣苗栗地
    方檢察署檢察官偵查起訴。
    理  由
一、證據能力：
  ㈠本判決下述所引用被告以外之人於審判外之陳述，檢察官、
    被告詹士杰於本院審理時對於該等證據能力均不爭執，且迄
    於言詞辯論終結前亦未聲明異議，本院審酌上開證據資料作
    成時之情況，尚無違法不當及證明力明顯過低之瑕疵，認為
    以之作為證據應屬適當，依刑事訴訟法第159條之5規定，均
    有證據能力。
  ㈡本判決下述所引用之非供述證據，與本案均具有關聯性，且
    均係依法定程序合法取得，而查無依法應排除其證據能力之
    情形，復經本院依法踐行證據調查程序，自均得作為本院認
    事用法之依據。
二、認定犯罪事實所憑之證據及理由：
　　上揭犯罪事實，業據被告於審理中坦承不諱（見本院卷第11
    6至118頁），核與告訴人廖柄豐於警詢中證述之情節相符（
    見偵卷第77至79頁），並有本案帳戶交易明細、存款開戶作
    業檢核表各1份、手機網路匯款畫面翻拍照片1張附卷可稽（
    見偵卷第41至75頁、第105頁，本院卷第37頁），足認被告
    上開任意性自白與事實相符。從而，本案事證明確，被告犯
    行洵堪認定，應依法論科。
三、論罪科刑：
　㈠核被告所為，係犯刑法第30條第1項前段、洗錢防制法第14條
    第1項之幫助一般洗錢罪，暨刑法第30條第1項前段、第339
    條第1項之幫助詐欺取財罪。被告以提供本案帳戶之一行為
    同時觸犯上開二罪名，為想像競合犯，應依刑法第55條規定
    ，從一重以幫助一般洗錢罪處斷。
　㈡又被告所犯為幫助犯，其並未實際參與詐欺取財及一般洗錢
    犯行，所犯情節較正犯輕微，爰依刑法第30條第2項規定減
    輕其刑。再按犯洗錢防制法第14條之罪，在偵查或審判中自
    白者，減輕其刑，同法第16條第2項定有明文，而因被告於
    審理中已自白幫助犯一般洗錢犯行，是本院自應依上開規定
    減輕其刑，並與前述依刑法第30條第2項規定減輕其刑部分
    ，依法遞減之。　　　　　
  ㈢爰審酌被告雖未實際參與詐欺取財及一般洗錢犯行，但其提
    供本案帳戶存摺、金融卡（含密碼）及網路銀行帳號、密碼
    供不詳詐騙犯罪者使用，不僅造成執法機關不易查緝犯罪行
    為人，嚴重危害社會治安，助長詐欺取財犯罪之實施，更使
    詐騙犯罪者得以製造金流斷點，破壞金流秩序之透明穩定，
    因而造成告訴人求償上之困難，迄今復未與告訴人達成和解
    並賠償所受損害，所為實屬不該。復考量告訴人遭詐騙之金
    額為1萬元，可見被告提供帳戶並容任風險之行為，間接釀
    生之危害尚非甚鉅。再參以被告前因妨害自由案件經法院為
    科刑判決，此品行資料有臺灣高等法院被告前案紀錄表1份
    在卷可按，尚難認其素行甚良。惟念被告犯後於審理中已坦
    承犯行，態度尚可，兼衡其於審理中自陳學歷為國中畢業，
    現從事水果包裝，家中有具身心障礙之父母需其扶養等語（
    見本院卷第119頁）之智識程度、家庭與生活狀況等一切情
    狀，量處如主文所示之刑，並就所處罰金刑部分諭知易服勞
    役之折算標準，以資警惕。
四、沒收部分：
    本案並無充分證據，足資證明被告交付帳戶後已實際取得任
    何對價，或因而獲取犯罪所得，是以，本院自無庸對其犯罪
    所得諭知沒收。至於洗錢防制法第18條第1項固規定「犯第1
    4條之罪，其所移轉、變更、掩飾、隱匿、收受、取得、持
    有、使用之財物或財產上利益，沒收之」，惟因被告並非實
    際上持金融帳戶提領或轉移贓款之人，與特定犯罪所得間並
    無物理上之接觸關係，且卷內復查無任何證據，足認該等特
    定犯罪所得為被告所有或在其實際掌控中，核無上開條文適
    用之餘地，附此敘明。　　
據上論斷，應依刑事訴訟法第299條第1項前段，洗錢防制法第14
條第1項、第16條第2項，刑法第11條前段、第30條第1項前段、
第2項、第339條第1項、第55條、第42條第3項，刑法施行法第1
條之1第1項，判決如主文。
本案經檢察官呂宜臻提起公訴，檢察官陳昭銘到庭執行職務
中　　華　　民　　國　　111 　年　　12　　月　　7 　　日
　　　　　　　　　刑事第四庭  審判長法  官  魏宏安
                                    法  官  王瀅婷
                                    法  官  朱俊瑋 
以上正本證明與原本無異。
如不服本判決應於收受判決後20日內向本院提出上訴書狀，並應
敘述具體理由。其未敘述上訴理由者，應於上訴期間屆滿後20日
內向本院補提理由書( 均須按他造當事人之人數附繕本) 「切勿
逕送上級法院」。告訴人或被害人如對本判決不服者，應具備理
由請求檢察官上訴，其上訴期間之計算係以檢察官收受判決正本
之日期為準。　　
       　　　　　　　               書記官　鄭雅雁
中　　華　　民　　國　　111 　年　　12　　月　　7 　　日
附錄本案論罪科刑法條：
洗錢防制法第14條
有第二條各款所列洗錢行為者，處7年以下有期徒刑，併科新臺
幣5百萬元以下罰金。
前項之未遂犯罰之。
前二項情形，不得科以超過其特定犯罪所定最重本刑之刑。
中華民國刑法第30條
（幫助犯及其處罰）
幫助他人實行犯罪行為者，為幫助犯。雖他人不知幫助之情者，
亦同。
幫助犯之處罰，得按正犯之刑減輕之。
中華民國刑法第339條
（普通詐欺罪）
意圖為自己或第三人不法之所有，以詐術使人將本人或第三人之
物交付者，處5年以下有期徒刑、拘役或科或併科50萬元以下罰
金。
以前項方法得財產上不法之利益或使第三人得之者，亦同。
前二項之未遂犯罰之。